臺灣高雄地方法院刑事判決　　　　　　 99年度易緝字第169號
公　訴　人　臺灣高雄地方法院檢察署檢察官
被　　　告　劉榮基
上列被告因贓物案件，經檢察官提起公訴（99年度偵字第8478號
），本院判決如下：
    主  文
劉榮基故買贓物，累犯，處有期徒刑陸月，如易科罰金，以新臺
幣壹仟元折算壹日。
    事  實
一、劉榮基前於民國96年間因偽造文書等案件，經法院判處罪刑
    並經減刑後定其應執行刑為有期徒刑2 年9 月確定，於98年
    6 月11日執行完畢。猶不知悔改，於98年12月底至99年1 月
    17 日 間某日，在高雄市○○區○○路建國橋下之老人休閒
    中心，明知陳明煌( 於99年1 月17日死亡) 向其兜售之銀色
    捷安特腳踏車1 台( 該車為楊子寬所有，車身烙有防竊標碼
    編號BG0000000 號，於98年12月底至99年1 月17日間某日，
    在高雄市鹽埕區○○○路1 之5 號前遭竊) ，係屬來路不明
    之贓物，竟基於故買贓物之犯意，以新臺幣（下同）300 元
    買受，供己騎乘代步使用。嗣於99年3 月4 日18時35分許，
    騎乘該腳踏車行經高雄市前金區○○○路160 號前，因行跡
    可疑為警盤查，經警查證該腳踏車之防竊標碼登記車主為楊
    子寬，始悉上情。
二、案經高雄市政府警察局新興分局報告臺灣高雄地方法院檢察
    署檢察官偵查起訴。
    理  由
一、證據能力部分：
    被告以外之人於審判外之言詞或書面陳述，除法律有規定者
    外，不得作為證據；被告以外之人於審判外之陳述，雖不符
    刑事訴訟法第159 條之1 至之4 之規定，然經當事人於審判
    程序同意作為證據，法院審酌該言詞陳述或書面陳述作成時
    之情況，認為適當者，亦得為證據；刑事訴訟法第159 條第
    1 項、第159 條之5 第1 項分別定有明文。查本案所引用之
    供述證據資料（詳後引證據），縱無刑事訴訟法第159 條之
    1 至第159 條之4 或其他規定之傳聞證據例外情形，亦業經
    檢察官、被告劉榮基( 下稱被告) 於本院均同意作為認定事
    實之證據，且審酌該等陳述作成時之情況，並無違法不當或
    證明力明顯過低之瑕疵，認為以之作為證據為適當，得作為
    證據。
二、訊據被告固不否認有自陳明煌處取得楊子寬失竊腳踏車乙事
    ，惟矢口否認故買贓物犯行，辯稱：不知道陳明煌給我的腳
    踏車是贓物，陳明煌說腳踏車要給我騎，但不是賣給我，我
    看陳明煌身上沒錢，纔給他300元云云，惟查：
（一）被害人楊子寬所有，廠牌捷安特，車身烙有防竊標碼編號
      BG0000000 號之銀色腳踏車，於98年12月底至99年1 月17
      日間某日，在高雄市鹽埕區○○○路1 之5 號前遭竊之事
      實，業據證人即被害人楊子寬之父楊富成警詢證述：「該
      部腳踏車廠牌係捷安特，已經買1 至2 年，失竊當時是我
      兒子楊子寬騎腳踏車回家吃飯，將腳踏車放在家前面被偷
      」( 偵卷第14頁、第15頁) ；證人楊子寬警詢證述：「失
      竊腳踏車是我所有，車身烙有防竊標碼編號BG0000000 號
      ，因為太忙了還未報案，因警方找到失車，通知我前來製
      作筆錄，失竊時間大約在2 、3 個月前，地點在我家門口
       (從楊子寬製作筆錄時間為99年3 月4 日，回溯計算2至3
      個月，參以兜售該腳踏車的陳明煌係於99年1 月17日死亡
      ，有其戶役政連結作業系統資料1 紙在卷可憑，故可推估
      該腳踏車失竊時間，大約係在98年12月底至99年1 月17日
      間某日) 」( 偵卷所附警卷第3 頁) ，復有自行車資料1
      紙( 記載防竊標碼編號BG0000000 號登記車主為楊子寬)
      在卷可憑，堪認屬實。
（二）被告雖辯稱：我不知道陳明煌交付給我的腳踏車是贓物云
      云，惟被告既自承：「陳明煌是個遊民，從他的衣著，及
      他常以沒錢吃飯跟我要錢，所以我確定他是遊民，他常去
      愛河邊，出入地點不固定，之前常向我借錢」( 偵卷第10
      頁、第11頁) ，足認被告主觀上已知悉陳明煌為居無定所
      之遊民，且其無工作收入，時常以沒錢吃飯為由向被告要
      錢，是被告應可知悉其經濟困窘，三餐無以為繼。而陳明
      煌交付被告之腳踏車，廠牌為捷安特，屬知名廠商製造之
      腳踏車，市價常較一般不具知名度腳踏車為高，且從腳踏
      車照片觀之，該車外觀完整無損壞，車身並無老舊或有生
      鏽等情，尚稱完整新穎，腳踏車手把有變速器依附其上，
      足認該車尚有多段變速功能等情，有腳踏車照片2 紙在卷
      可憑( 偵卷第16頁) 。參以被告於99年3 月19日檢察事務
      官詢問時供稱：「我有注意到那腳踏車有烙號碼」( 偵卷
      第11頁) ，而扣案腳踏車車身橫桿烙有BG0000000 號防竊
      標碼，號碼及英文字母均清晰可見，並無磨損不明之情形
      ，有扣案腳踏車照片4 紙在卷可憑，衡情無不能目視察覺
      之情形，是被告所述知悉腳踏車有烙號碼等語，應為可採
      。被告年約60歲，並非無人生閱歷及社會經驗之人，應可
      知悉窮困潦倒、顯無資力之遊民，竟能出售前揭完整新穎
      ，具有變速功能之腳踏車，顯與常情不合，而防竊標碼為
      警察機關協助民眾腳踏車烙碼，並將所烙號碼及車主年籍
      資料登錄電腦，以便尋獲失車後，可按車身上烙碼，查詢
      電腦以聯絡車主領回失車，而被告既已知悉車身烙有防竊
      標碼，自得至警察機關，以車身號碼查詢車主為何人，以
      確認該腳踏車是否屬贓物，被告竟捨棄此簡易求證方法而
      不為，明知陳明煌顯無資力購得該腳踏車，仍執意以低價
      購買，參以被告於警詢自承：「我知道購買來路不明的車
      輛，可能會買到贓物」( 警卷第1 頁背面) 等情，足認被
      告有故買贓物之故意，應堪認定，前揭所辯，顯係卸責之
      詞，委無可採。。
（三）被告另辯稱：陳明煌向我借300 元，我確實有給陳明煌
      300 元，陳明煌說腳踏車要給我騎，但不是交易，我沒向
      向陳明煌買該腳踏車云云，然查被告於99年3 月4 日警偵
      訊、3 月19日、5 月18日檢察事務官詢問時，均坦認有以
      300 元代價向陳明煌購買腳踏車，核與市場買賣之銀貨兩
      訖交易常情相符，反觀被告辯稱係借款300 元給陳明煌等
      語，倘若為真，何以被告交付300 元給陳明煌後，陳明煌
      即將該腳踏車交付被告使用，此已與一方移轉金錢於他方
      ，而約定以種類數量相同物返還之消費借貸有所不同，且
      被告於歷次警偵訊時均稱係向陳明煌以300 元購買腳踏車
      ，而未曾陳述所交付300 元係借款，如今於審理時翻異前
      詞，應係為卸免故買贓物刑責之詞，故應以被告之前所述
      以300 元向陳明煌購買腳踏車等語，較為可採。是本件故
      買贓物之罪證明確，被告犯行洵堪認定，應依法論科。
三、被告明知游民陳明煌兜售之銀色捷安特腳踏車1 台，係屬來
    路不明之贓物，竟仍以300 元故買之，核其所為，係犯刑法
    第349 條第2 項故買贓物罪。被告前曾於96年間因偽造文書
    等案件，經法院判處罪刑並經減刑後，定其應執行刑為有期
    徒刑2 年9 月確定，甫於98年6 月12日執行完畢，此有臺灣
    高等法院被告前案紀錄表1 份在卷可按，其5 年以內故意再
    犯本件有期徒刑以上之罪，為累犯，應依刑法第47條第1 項
    規定加重其刑。爰審酌被告明知陳明煌所兜售之腳踏車，係
    來路不明之贓車，竟仍故買之，其行為不但使贓物難以追查
    ，助長竊盜歪風，參以被告犯後飾詞卸責，辯詞反覆，難認
    有悔意，而所故買之贓車，業經被害人領回，有贓物認領保
    管單1 紙在卷可憑，犯罪所生損害已稍有減輕等一切具體情
    狀，爰量處有期徒刑6 月及諭知易科罰金以新臺幣1,000 元
    折算1 日，以資懲儆。
據上論斷，應依刑事訴訟法第299 條第1 項前段，刑法第349 條
第2 項、第47條第1 項、第41條第1 項前段，刑法施行法第1 條
之1 第1 項、第2 項前段，判決如主文。
本案經檢察官曾財和到庭執行職務。
中    華    民    國  100     年    1     月    18    日
                  刑事第八庭    審判長法  官  王伯文
                                      法  官  林俊寬
                                      法  官  陳俊宏
以上正本證明與原本無異。
如不服本判決應於收受判決後10日內向本院提出上訴書狀，並應
敘述具體理由。其未敘述上訴理由者，應於上訴期間屆滿後20日
內向本院補提理由書(均須按他造當事人之人數附繕本)「切勿逕
送上級法院」。
                                      書記官  胡美儀
中    華    民    國  100     年    1     月    18    日
附錄本件判決論罪科刑法條：
刑法第349 條第2 項：
搬運、寄藏、故買贓物或為牙保者，處5 年以下有期徒刑、拘役
或科或併科1,000 元以下罰金。
中華民國刑法施行法第1條之1
中華民國94年1 月7 日刑法修正施行後，刑法分則編所定罰金之
貨幣單位為新臺幣。
94年1 月7 日刑法修正時，刑法分則編未修正之條文定有罰金者
，自94年1 月7 日刑法修正施行後，就其所定數額提高為30倍。
但72年6 月26日至94年1 月7 日新增或修正之條文，就其所定數
額提高為3倍。